臺灣臺北地方法院刑事判決
110年度審交簡上字第58號
上  訴  人  
即  被  告  許阿萍


上列被告因過失傷害案件，不服本院110年度審交簡字第208號，
中華民國110年10月8日第一審刑事簡易判決（起訴案號：109年
度偵字第29027號），提起上訴，本院管轄第二審合議庭判決如
下：
    主  文
上訴駁回。
    犯罪事實
一、許阿萍於民國109年4月10日上午11時許，騎乘車牌號碼000-
    0000號普通重型機車，沿新北市新店區建國路由南往北方向
    即往民族路方向騎乘在內側車道，於該日11時20分許，騎乘
    至建國路與明德路61巷口處，欲至對向路段之雜糧行購物，
    本應注意車前狀況，並隨時採取必要之安全措施，及應注意
    迴車前，應暫停顯示左轉燈光或手勢，看清無來往車輛，並
    注意行人通過，始得迴轉，以避免發生危險或交通事故，且
    依當時天候晴、有日間自然光線、柏油路面乾燥、無缺陷，
    亦無障礙物，且視距良好，並無不能注意之情事，竟疏未注
    意，逕至騎乘機車至路口欲迴轉，適有行人黃劉春蘭因欲至
    對向牙科診所就診，亦疏未注意行人應行走行人穿越道穿越
    道路，竟未行走該路段前方100公尺範圍內設置供行人穿越
    之斑馬線，逕在該處穿越馬路待接近路中時，即遭許阿萍所
    騎乘機車右後視鏡、右側油門握把及車身處擦撞，因而跌倒
    在地，並受有右側肩膀挫傷、下背部挫傷、左側手部挫擦傷
    等傷害。嗣警員據報至現場處理，許阿萍在有偵查權限之警
    察機關尚未發覺犯罪前，主動向到場之警員坦承為肇事人，
    並接受裁判。
二、案經黃劉春蘭訴請新北市政府警察局新店分局報請臺灣臺北
    地方檢察署檢察官偵查起訴。
    理  由
壹、證據能力
    本判決認定事實所引用之供述及非供述證據，並無證據證明
    係公務員違背法定程序所取得，就供述證據之證據能力，檢
    察官、被告即上訴人許阿萍（下稱被告）就證據能力部分均
    表示無意見（見本院卷第54頁）警詢時之證述異議外，其餘
    對相關證據均無異議，本院審酌該等證據資料製作時之情況
    ，亦無違法不當及證明力明顯過低之瑕疵，認作為證據應屬
    適當，均有證據能力。
貳、實體部分：
一、認定事實所憑之證據及理由
（一）訊據被告固坦承其於上述日期、時間，騎乘上開車號機車
      至事故發生路段，且告訴人黃劉春蘭（下稱告訴人）有在
      其機車旁跌倒受傷等情不諱，然矢口否認過失傷害犯行，
      辯稱：我騎車到市場附近，當時要到對向，就在路中中線
      處暫停準備轉彎，告訴人從我後方走過來她自己碰撞到我
      的機車右後方處跌倒，不是我騎車擦撞告訴人的，本件事
      故，我並沒有過失云云。
（二）經查：　　　
   1、上開事實業據證人即告訴人黃劉春蘭、事故當日現場目擊
      之林金德證述明確，即：　　　
　 （1）證人黃劉春蘭指稱：事發前我撐傘沿新店區明德路61巷
        往建國路方向步行，橫越馬路前我左右看沒有車後，也
        未發現被告騎機車過來，才步行過馬路，我要到對面牙
        醫診所，走到路中就被被告所騎乘機車撞倒在地，被告
        是從我左側直行而來，撞到我左手部位，我就倒地受傷
        ，當時我沒有走行人穿越道等語，有新北市政府警察局
        新店分局道路交通事故談話紀錄表、警詢調查筆錄在卷
        可按（見偵查卷第11至12、33頁）。
 　（2）證人林金德於警詢及本院審理中亦證述：當時我在事故
        路口即建國路90號店面賣菜，我有看到告訴人從明德路
        61巷步行走進建國路往對向行走，當下我有跟告訴人打
        招呼，告訴人並沒有拿柺杖，被告騎乘機車從建國路南
        往北方向到該路口要到對面，當告訴人走過馬路快到路
        中間雙黃線缺口時，就被被告所騎機車擦撞，是以右後
        視鏡、油門手把擦撞到告訴人，告訴人就往後倒下去，
        我還聽到大叫一聲，我就跑過去幫忙。事故發生情形並
        不是被告所說機車停在路中準備橫過馬路，而是被告仍
        騎乘機車直行中擦撞到告訴人的，事故現場61巷口那裡
        沒有畫斑馬線，但民族路前方有斑馬線等語，有調查筆
        錄，及本院審判筆錄附卷可佐（見偵查卷第115至116頁
        ，本院審交簡上卷第132至135頁）。
   （3）是上開證人各別先後所陳內容均相同，並無前後不一、
        與常情不符之情，並核證人2人證述事故發生過程亦相
        同，且證人2人於警詢及本院審理中均為分別詢問、交
        互詰問，難認證人2人間有何勾串之情，堪認證人黃劉
        春蘭、林金德證述內容均足採信。
 　2、本件車禍事故發生後，經員警到場處理，並調閱現場監視
      器畫面，可見告訴人從明德路61巷口走出，徒步穿越馬路
      ，被告騎乘機車行駛在建國路內側車道由南往北方向部分
      ，有道路交通事故調查報告表、道路交通事故調查報告表
      （一）（二）、事故現場照片、被告所騎乘機車照片，及
      監視器翻拍照片均在卷可按（見偵查卷第37、39、41、47
      至59頁），且由監視器翻拍照片可見，被告尚未騎乘進入
      監視器畫面，告訴人已徒步行走至建國路由南往北車道中
      ，待見被告騎乘機車駛入監視器鏡頭，告訴人則步行至該
      路段繪製分向限制線處，被告仍在騎乘中，並無已停止在
      路口查看往來車輛之情甚明。
　 3、告訴人因本件車禍事故遭擦撞左手處，並跌倒受傷，其受
      有左側手部挫擦傷、右側肩膀挫傷、下背部挫傷等傷害，
      亦據證人黃劉春蘭指述明確（見偵查卷第12頁），並有天
      主教耕莘醫療財團法人耕莘醫院109年4月10日出具診斷證
      明書1紙在卷可按（偵查卷第19頁），據告訴人所受傷害
      部位，確與證人黃劉春蘭、林金德所陳遭擦撞左手後跌倒
      之情相符，益徵證人黃劉春蘭、林金德2人所述確實可信
      ，且若如被告所稱，騎機車已經暫停路中等待橫切過馬路
      時，告訴人自其右後方自己碰到機車跌倒云云，則告訴人
      若自行碰到機車跌倒，並無遭機車一定速度擦撞而致跌倒
      情形下，怎會受有上開肢體多處擦、挫傷之傷害，是被告
      所辯其未擦撞告訴人，為告訴人從右後方走過來不經意碰
      到機車跌倒云云，顯與常情不符，而不可採。
 　4、按駕駛汽車（包括機車）行駛時，駕駛人應注意車前狀況
      ，並隨時採取必要之安全措施；汽車迴車前，應暫停並顯
      示左轉燈光或手勢看清無來往車輛，並注意行人通過，始
      得迴車；行人穿越道路，在設有行人穿越道、人行天橋、
      地下道者，必須經由行人穿越道、人行天橋或人行地下道
      穿越，不得在其100公尺範圍內穿越道路，道路交通安全
      規則第94條第3項、第106條第5款，及第134條第3款分別
      定有明文。被告騎乘機車沿建國路由南往北方向即往民族
      路方向騎乘在內車道，欲至對向雜糧行商家購物，行駛接
      近建國路與明德路61巷時，本應注意車前人車動態，以免
      發生車禍事故，而依當時客觀環境，天候晴、日間有照明
      、柏油路面乾燥、無缺陷、亦無障礙物、且視距良好等情
      形，依被告之智識、能力，並無不能注意之情事，竟疏未
      充分注意車前人車動態貿然前行，而以機車右側後視鏡、
      右手把處擦碰告訴人左手，致行經該處之告訴人跌倒受傷
      ，被告就本件車禍之發生具有過失甚明；且本件經處理員
      警初步分析，研判本件車禍事故發生為被告未注意車前狀
      況，並經送新北市政府車輛行車事故鑑定委員會鑑定，均
      認被告就本件車禍事故具有未注意車前狀況之過失，有上
      述初步分析研判表，及新北市政府車輛行車事故鑑定委員
      會新北車鑑字第0000000號鑑定意見書附卷可參（見偵查
      卷第23頁，原審卷第83至85頁），即亦與本院認定相同，
      足以採認。雖本案告訴人就本件車禍事故之發生，亦有於
      劃有分向限制線路段，未依規定穿越道路之過失，然僅為
      量刑審酌事由或民事損害賠償責任過失相抵之問題，無法
      解免被告本案前開過失之責。
   5、告訴人因本件車禍事故而受有上述之傷害，堪認被告前開
      過失行為與告訴人受傷結果間，具有相當因果關係，應堪
      認定。
（三）綜上，被告前開所辯顯不足採，其所涉過失傷害犯行，事
      證明確，應依法論科。至於被告稱請傳喚證人即同為本件
      車禍事故之目擊證人「莊鈞淵」（音同）部分，卷內並無
      關年籍資料，且本案已有現場目擊證人到庭證述明確，而
      無另傳喚證人之必要，併此說明。
二、論罪科刑：
（一）核被告所為，係犯刑法第284條前段之過失傷害罪。
（二）刑之減輕事由（自首）：　　　
　　　本件車禍事故發生後，被告留在事故現場，並於處理員警
      到場時坦承為該事故之肇事者，並接受裁判一節，有新北
      市政府警察局新店分局道路交通事故談話紀錄表、道路事
      故肇事人自首情形紀錄表在卷可佐（見偵查卷第31、45頁
      ），足認被告本件車禍事故發生後，在有偵查犯罪職權之
      公務員知悉其犯行前，即向前往處理之員警坦承為肇事者
      ，並接受裁判之情甚明，經核與刑法第62條前段自首規定
      相符，依該條規定減輕其刑。
三、駁回上訴之理由：
　　本院綜合調查證據結果，原審認被告犯刑法第284條前段之
    過失傷害罪，依刑法第62條前段自首規定減輕其刑，並以行
    為人之責任為基礎，審酌被告犯後態度，兼衡其過失情節、
    所生損害、告訴人所受傷勢，暨被告所述智識程度、家庭經
    濟、生活狀況等，及雙方於原審審理中曾提出之和解方案，
    惟終未能達成和解，以及告訴人就本件事故之發生亦有過失
    等一切情狀，量處拘役25日，並諭知易科罰金之折算標準。
    經核原審之認事用法，均無違誤，量刑部分亦屬妥適，應予
    維持，被告上訴主張本件車禍事故為告訴人自己走路不小心
    拐到其臨時暫停之機車因此摔倒其無任何過失等語。然本案
    基於如上之理由認被告之過失行為與告訴人因遭被告所騎乘
    機車擦撞倒地受傷，且被告之過失行為與告訴人所受傷害間
    具有相當因果關係，被告應負過失致死罪責，被告所辯不可
    採之理由均已指駁如前，其上訴認無理由，應予駁回。
據上論斷，應依刑事訴訟法第455條之1第1項、第3項、第368條
，判決如主文。
本案經檢察官蕭惠菁提起公訴，檢察官楊舒雯到庭執行職務。　
中　　華　　民　　國　　111 　年　　5 　　月　　24　　日
        　　　　　刑事第二十一庭  審判長法　官　程克琳
　　　　　  
　　　　　                              法  官  王筱寧
　　　　　　　　　　　　　　　　
　　　　　                              法  官  歐陽儀
以上正本證明與原本無異。
不得上訴。
                                        書記官  陽雅涵
中　　華　　民　　國　　111 　年　　5 　　月　　25　　日